【裁判字號】    90,訴,1512
【裁判日期】    900928
【裁判案由】    偽造文書
【裁判全文】
臺灣板橋地方法院刑事判決                          九十年度訴字第一五一二號
    公  訴  人  臺灣板橋地方法院檢察署檢察官
    被      告  乙○○
                戊○○
右列被告因偽造文書案件，經檢察官聲請簡易判決處刑（八十九年度偵字第四一三二
號），因本院三重簡易庭認不應以簡易判決處刑，移由本院依普通程序審理，本院判
決如左：
    主      文
乙○○、戊○○，均無罪。
    理      由
一、公訴意旨略以：被告乙○○、戊○○於民國（下同）六十九年九月二十八日結婚
    ，然於七十七年間遭遇股市重挫、債務問題等因素，二人明知並無離婚意思，仍
    於七十七年十二月二十八日，協議前往戶政機關辦理離婚登記，足以生損害於戶
    籍管理之正確性，然二人離婚後仍同居於臺北市○○路○段一七九巷四十六弄三
    十七號四樓，並持上開不實戶籍資料使用至八十六年一月三十日二人再度辦理結
    婚登記止。因認被告乙○○、戊○○均涉犯刑法第二百十六條、第二百十四條之
    行使使公務員登載不實之文書罪嫌
二、按犯罪事實應依證據認定之，無證據不得推定其犯罪事實；又不能證明被告犯罪
    者，應諭知無罪之判決；刑事訴訟法第一百五十四條、第三百零一條第一項分別
    定有明文。
三、公訴人認被告乙○○、戊○○涉犯前揭罪嫌，無非係以被告乙○○、戊○○於檢
    察官偵查中均不否認二人於七十七年十二月二十八日離婚，復於八十六年一月三
    十日再度辦理結婚登記，且在此期間仍同居等情，互核大致相符，並經告發人丙○○○指述明確，並有戶籍謄本附卷足稽為其論斷依據。訊據被告乙○○、戊○○固亦坦承二人於七十七年十二月二十八日離婚，復於八十六年一月三十日再度
    辦理結婚登記，且在此期間仍同居等情；惟堅決否認有被訴之行使使公務員登載
    不實之文書罪嫌，均辯稱：被告乙○○於七十七年間因買賣股票嚴重虧損，而與
    被告戊○○時有爭吵，無法相處而協議離婚，並至戶政事務所辦理離婚登記，惟
    被告乙○○於離婚後經濟拮据，經甲○○（被告乙○○之兄）及丁○○（原係甲○○之妻，已離婚）力勸返家照顧子女，而被告戊○○為職業婦女，無力照顧二
    名稚子，兼以骨肉親情難以割捨，被告乙○○遂返家代為照顧，並無使戶政人員
    為虛偽之離婚登記情事等語。
四、經查：
（一）微論證人己○○結證稱：「（七十七年間被告乙○○是否有買賣股票？）有，
      是我太太幫他傳話買賣的，那時的金融風暴沒有人跑得掉。」，復據被告乙○○提出七十七年間買賣股票之紀錄在卷足稽；另證人甲○○結證稱：「被告乙○○去我那裡住的時候說吵架吵得很兇，後來我才知道他們離婚了，當時我有
      勸他回去，小孩還小要照顧。」，另證人丁○○亦結證稱：「他（被告乙○○
      ）到我們家去住的時間沒有說離婚了，後來我問我先生他說他們夫妻吵架兇，
      我們勸他回去。」（以上證詞均見本院九十年九月二十六日審判筆錄），核與
      被告所辯相符；復自被告戊○○所提出之日記（原本發還，影本附卷）以觀，
      其內確實載明：「股票市場受到政府有意打壓，一路下跌，王最近心情惡劣，
      愛發脾氣，真是拿他沒辦法，他實在是一個不可溝通的人．．。」（七十七年
      十月一日）、「昨天乙○○回來，鬆了一口氣說：『台泥賣掉了』賠了將近一
      百萬元。」（七十七年十月二十二日）、「可是他不斷的賠錢、不斷的碰到倒
      霉事，我已經做好心理準備，凡事靠自己，不依丈夫，要丈夫何用？．．逐漸
      建立起我將離開他的念頭。」（七十七年十二月九日）、「我覺得只有離婚才
      能解決我的問題，我是很認真的，再不離婚，我只有被折磨成神經病。」（七
      十七年十二月十二日）、「想離婚，可是乙○○不肯。怎麼辦？不分開來住，
      始終吃虧的是我。」（七十七年十二月十六日）、「我願意為孩子犧牲奉獻，
      卻不願為一個忘恩負義，又自私自利的丈夫奉獻，這就是我要離婚的主要目的
      。」（七十七年十二月十六日）、「１９８８、１２、２４  ｐｍ４：００在
      板橋市○○路三七九巷一弄二十號三樓振晟徵信社，我和乙○○完成了離婚協
      議，這一次離婚對我而言，是一個解脫。」（七十七年十二月二十七日），而
      被告二人係於七十七年十二月二十八日為離婚登記，亦有戶籍謄本在卷稽，是
      被告所辯二人乃因經濟壓力及相處問題而為離婚，本非無可採信；而夫妻離婚
      後因子女照顧等因素而仍共同生活，嗣重行結婚，亦非有悖常情，自不得執之
      即謂被告二人原係「並無離婚之意」而辦理離婚登記。況且，被告乙○○、戊○○於七十七年間確曾「遭遇股市重挫、債務問題」一節，亦為公訴人於起訴
      書內所是認。
（二）抑有進者，協議離婚本屬夫妻雙方之權利，非如判決離婚需有法定之離婚事由
      始得經判決準予離婚，是夫妻雙方若欲擺脫婚姻存續中法律上所為之限制，即
      可經由協議而為離婚，並向戶政機關辦理離婚登記，不論其係因感情不合或因
      債務問題等因素均然。
五、綜上所述，公訴人認被告乙○○、戊○○涉犯前揭罪行，所依據之事證，實不足
    為被告有罪之認定，此外，復查無其他積極確切之證據足資認定被告有被訴之犯
    行，既不能證明被告犯罪，依前開說明，自應依法為被告無罪之諭知。
據上論斷，應依刑事訴訟法第三百零一條第一項前段，判決如主文。
本案經檢察官林建中到庭執行職務。
中      華      民      國      九十        年    九      月   二十八   日
                                      台灣板橋地方法院刑事第五庭
                                          法  官  陳  鴻  清
右正本證明與原本無異
如不服本判決應於送達後十日內向本院提出上訴狀
                                          書記官  林  蔚  然
中      華      民      國      九十        年    十      月     五     日


司法院資訊處製作；財團法人民間司法改革基金會備份。
